臺灣臺南地方法院民事裁定
110年度消債清字第57號
聲  請  人
即債務人    柯淑梅  

上列當事人因消費者債務清理事件聲請清算，本院裁定如下：
    主    文
聲請人甲○○自民國一一一年七月十八日下午四時起開始清算程序
，並命司法事務官進行本件清算程序。
    理    由
一、按債務人不能清償債務或有不能清償之虞者，得依消費者債
    務清理條例所定更生或清算程序，清理其債務；債務人對於
    金融機構負債務者，在聲請更生或清算前，應向最大債權金
    融機構請求協商債務清償方案，或向其住、居所地之法院或
    鄉、鎮、市、區調解委員會聲請債務清理之調解，消費者債
    務清理條例（下稱消債條例）第3條、第151條第1項分別定
    有明文。次按法院裁定開始更生或清算程序後，得命司法事
    務官進行更生或清算程序；法院開始清算程序之裁定，應載
    明其年、月、日、時，並即時發生效力。前項裁定，不得抗
    告，復為同條例第16條第1項前段、第83條分別定有明文。
二、聲請意旨略以：聲請人積欠如附表編號1債權人債務共新臺
    幣（下同）954,000元，為清理債務，於民國110年6月23日
    聲請消費者債務清理前置調解(本院110年度南司消債調字第
    364號)，最大債權金融機構兆豐國際商業銀行提出以本金1,
    450,000‬元列計債權，每月償還8,056元，共分180期，無利
    息之清償方案，然聲請人無法負擔任何清償方案，致調解不
    成立。聲請人名下僅有汽車1輛（85年出廠）、房屋1棟（價
    值18,275元）、甲仙郵局110年12月11日存款餘額23,521元
    ，無債務人，無申請社會補助。聲請人目前打零工，平均每
    月收入約為13,000元，扣除每月必要支出12,862元及支付一
    名未成年女兒扶養費每月1,000元後實入不敷出，顯不能清
    償所積欠之債務。聲請人係一般消費者，未從事營業，且未
    經法院裁定開始更生、許可和解或宣告破產，爰依消債條例
    提出本件清算之聲請等語。
三、本院之判斷：
(一)聲請人主張其為一般消費者，5年內未從事營業活動，積欠
    如附表編號1債權人無擔保無優先債務共954,000元等情，業
    據其提出債權人清冊、財團法人金融聯合徵信中心當事人綜
    合信用報告-債務清理條例前置協商專用債權人清冊、財團
    法人金融聯合徵信中心查詢當事人綜合信用報告回覆書等件
    為證（南司消債調字卷第23-32、45頁）。此外另有如附表
    所示債權人之陳報狀在卷可稽，合計無擔保無優先債權金額
    為4,575,152‬元（詳如附表所示）。是聲請人為一般消費者
    ，現積欠無擔保或無優先權之本金及利息債務如上，堪可認
    定。聲請人在本件清算聲請前，於110年6月23日聲請消費者
    債務清理前置調解(本院110年度南司消債調字第364號)，最
    大債權金融機構兆豐國際商業銀行提出以本金1,450,000‬元
    列計債權，每月償還8,056元，共分180期，無利息之清償方
    案，聲請人無力負擔上開清償方案，致調解不成立，本院於
    110年7月28日發給聲請人調解不成立證明書等情，亦據聲請
    人提出調解不成立證明書為證（消債清字卷第13頁），並經
    本院調閱該調解事件卷宗核之相符。是聲請人提起本件清算
    前，已踐行前置調解程序而調解不成立之事實，亦可認定。
(二)聲請人主張其目前打零工，平均每月收入約13,000元，未申
    請社會補助等情，業據其提出107、108、109年度綜合所得
    稅各類所得資料清單、健保卡影本、勞工保險被保險人投保
    資料表、衛生福利部中央健康保險署東區業務組台東聯絡辦
    公室保險對象投保歷史列印資料、切結書為證（南司消債調
    字卷第39-43、47頁；消債清字卷第43-47頁）。又依本院調
    閱之聲請人稅務電子閘門財產所得調件明細表，核與聲請人
    之主張大致相符，應可採信。再者，聲請人名下僅有汽車1
    輛（85年出廠）、房屋1棟（價值18,275元）、甲仙郵局110
    年12月11日存款餘額23,521元，無債務人，無其他財產，有
    聲請人提出之全國財產總歸戶財產查詢清單、債務人清冊、
    甲仙郵局存摺在卷可憑（南司消債調字卷第21、37頁；消債
    清字卷第35-37、41頁），核與前揭稅務電子閘門財產所得
    調件明細表亦可相符。基此，聲請人目前償債能力應其平均
    每月收入13,000元及汽車、房屋為據。
(三)按債務人必要生活費用，以最近一年衛生福利部或直轄市政
    府所公告當地區每人每月最低生活費一點二倍定之，消債條
    例第64條之2第1項定有明文。債務人聲請更生或清算時所提
    財產及收入狀況說明書，其表明每月必要支出之數額，與消
    債條例第64條之2第1項、第2項規定之認定標準相符者，毋
    庸記載原因、種類及提出證明文件，亦為消債條例施行細則
    第21之1條第3項所明定。參酌聲請人居住地即臺南市政府公
    告111年度臺南市低收入戶最低生活費用每人每月為14,230
    元，該生活費標準係按照政府最近1年平均每人消費支出（
    包括食品費、衣著鞋襪費、房租水電費、家居管理費、醫療
    保健費、交通通訊費、娛樂教育費及雜項支出）百分之60訂
    定，故消債條例之債務人每月生活費標準自堪以上開每人每
    月最低生活費1.2倍即17,076元計之（計算式：14,230元 ×1
    .2＝17,076元，元以下四捨五入）。聲請人陳報其個人每月
    生活必要費用約12,862元（包含伙食費6,500元、水電瓦斯
    費1,500元、行動電話費1,300‬元、交通費1,500元、健保及
    勞保費1,562元、醫療費（氣喘）500元），未逾前開每月生
    活費標準17,076元之範圍，尚屬合理。
(四)再按受扶養者之必要生活費用，準用第1項規定計算基準數
    額，並依債務人依法應負擔扶養義務之比例認定之，消債條
    例第64條之2第2項定有明文。聲請人之長女94年10月12日出
    生，為未成年人，未申請社會補助，有聲請人提出之戶籍謄
    本可稽（南司消債調字卷第49頁），應認該長女有受聲請人
    及其前配偶共同扶養之必要，且其生活費標準，依前開規定
    ，應以臺南市政府公告之111年度臺南市低收入戶最低生活
    費用每人每月為14,230元之1.2倍即17,076元為限，並依法
    由聲請人及前配偶共同負擔。依此計算之結果，聲請人每月
    扶養長女之扶養費用應以8,538元(計算式：17,076元×1/2＝8
    ,538元)為上限。聲請人主張給付未成年子女每月扶養費1,0
    00元，未逾上開計算之金額，核屬適當，應堪採信。
(五)綜上各情，聲請人名下僅有汽車1輛（85年出廠）、房屋1棟
    （價值18,275元）、甲仙郵局110年12月11日存款餘額23,52
    1元，目前打零工，平均每月收入約13,000元，扣除聲請人
    自己必要生活費用12,862元及給付未成年子女每月扶養費1,
    000元後，已無餘額。是審酌債權人陳報債權金額合計4,575
    ,152‬元及聲請人之財產狀況及收入情形，聲請人顯然無法
    繼續清償債務。　　
四、綜上，依債務人之收入財產及必要生活支出之情形，已達不
    能清償債務之程度；債務人係一般消費者，未曾從事營業，
    其無擔保或無優先權之本金及利息債務總額達4,575,152‬元
    ，亦曾踐行前置調解程序而調解不成立，且未經法院裁定開
    始更生或清算程序或宣告破產，有本院民事紀錄科查詢表在
    卷可憑（消債清字卷第15頁），復查無消債條例第6條第3項
    、第8條或第82條第2項所定駁回清算聲請之事由存在，則聲
    請人聲請清算，於法有據，爰裁定如主文所示。
五、法院裁定開始更生或清算程序後，得命司法事務官進行更生
    或清算程序，必要時得選任律師、會計師或其他適當之自然
    人或法人一人為監督人或管理人，消債條例第16條第1項定
    有明文。本件既經本院裁定開始清算程序，爰併依前開規定
    ，命司法事務官進行清算程序。
中　　華　　民　　國　　111 　年　   7 　月　　18    日
                  民事第一庭   法  官　盧亨龍
以上正本係照原本作成。
本裁定不得抗告。
本裁定已於111年7月18日下午4時公告。　　
中　　華　　民　　國　　111 　年　　7 　　月　　18　　日
                              書記官  謝婷婷　　　　　　　　　
附表：債權人清冊(幣別均為新臺幣，年份均為民國)
編號 債權人 陳報債權額 備註   1 兆豐國際商業銀行股份有限公司 截至110年7月14日止，債權總金額為4,288,579元 南司消債調字卷第61-65頁   2 滙誠第一資產管理股份有限公司 截至110年12月9日止，債權總金額為232,753元 ⒈消債清字卷第53-69頁 ⒉非聲請人陳報之債權人 ⒊兆豐商業銀行、台灣大哥大債權讓與   3 滙誠第二資產管理股份有限公司 截至110年12月9日止，債權總金額為38,090元 ⒈消債清字卷第71-85頁 ⒉非聲請人陳報之債權人 ⒊威寶電信公司、台灣大哥大公司債權讓與   4 新加坡商艾星國際有限公司臺灣分公司 截至110年12月9日止，債權總金額為15,730元 ⒈消債清字卷第87-99頁 ⒉非聲請人陳報之債權人 ⒊遠傳電信公司債權讓與  合計 無擔保無優先債權： 4,575,152‬元。